【裁判字號】    89,交上易,1512
【裁判日期】    890713
【裁判案由】    過失傷害
【裁判全文】
臺灣高等法院臺南分院刑事判決          八十九年度交上易字第一五一二號  Ａ
      上  訴  人  臺灣臺南地方法院檢察署檢察官
      上  訴  人
      即  被  告  乙  ○  ○
右上訴人因被告過失傷害案件，不服臺灣臺南地方法院八十九年度交易字第七十六號
中華民國八十九年七月十三日第一審判決（起訴案號：臺灣臺南地方法院檢察署八十
八年度偵字第七九六八號），提起上訴，本院判決如左：
      主      文
原判決撤銷。
乙○○因過失傷害人，處拘役肆拾日，如易科罰金，以參佰元折算壹日。
      事      實
乙○○於民國（下同）八十八年四月十五日下午六時十分許，駕駛車牌ＵＬ—二五五
一號自用小客車，沿台南市○○○路○段三０二巷未劃標線之柏油路，由北向南行駛
，途經該巷一弄無號誌之交岔路口時，本應注意右側來車動態，且當時天氣晴朗、路
面乾燥無缺陷、視距良好，並無不能注意之情事，竟疏未注意該交通安全規則貿然前
行，適有亦疏未注意行經無號誌交叉路口應減速慢行及注意車前狀況，沿該巷一弄由
西向東而由甲○○所騎之車牌ＮＥＡ—五六七號重機車駛來，見狀閃避不及撞上自用
小客車右後車身，甲○○因而人車倒地，受有左股骨骨折、左脛腓骨骨折之傷害。案
經甲○○訴由台南市警察局第六分局移送臺灣臺南地方法院檢察署檢察官偵查起訴。
      理      由
一、訊據上訴人即被告乙○○，固不諱言有於右揭時地，駕駛自用小客車與告訴人王
    素貞所騎機車發生碰撞，致告訴人受傷之事實；惟矢口否認有何過失傷害之犯行
    ，並辯稱：案發時其已減速慢行過十字路口中心點，本件肇事純因告訴人騎機車
    未減速，且未注意車前狀況所致，其無過失責任云云。然查被告如何為上開過失
    肇事致告訴人受傷之事實，已迭據告訴人先後在警訊及歷次偵審中指訴不移，並
    有道路交通事故調查報告表、現場照片、及台南市立醫院所出具之診斷證明書等
    件，附於警卷足稽。次就被告歷次在本院供稱：「我之前已有減速慢行，且經中
    心點後，她才撞上我的車尾的（提出答辯狀附卷）」、「（問：經該巷一弄無號
    誌之交叉路口時，是否與甲○○駕駛之ＮＥＡ—五六七號機車相撞？）之前，我
    因有轉角，且路口擺有盆景，所以我慢慢經過，當時他車子離我還有五、六十公
    尺，我已過十字路口了，突然聽到一聲，就撞到了」；在原審供稱：「我開的很
    慢，我的車速約二十公里，對方的車速很快，我經過十字路口時並沒有看到有車
    」、「當時我在十公尺處就看到告訴人，因為有建物擋住，我要進入十字路口時
    ，沒有看到告訴人的車子，後來快到巷口中心點時，在五、六十公尺遠時，有看
    到告訴人的車子，當時我認為可以通過」、「我看到告訴人的車子時，他的時速
    約三、四十公里」、「我認為我並非沒充分注意來車，我的車子已過十字路口，
    只剩下車尾未過：：」；在偵查中供稱：「當天我駕駛ＵＬ—二五五一號小客車
    ，沿中華南路二段三０二巷由北向南行駛，到巷口才看到她，還有一段距離約五
    、六十公尺，她突然從巷口出來撞到」；在警訊時供稱：「：：我有減速慢行，
    突然我聽見撞擊聲，我下車察看，看見對方人車倒地，機車壓住駕駛人」、「事
    故前沒有看見對方，撞到了才知道」、「肇事地點向右邊路旁有盆景，會擋住我
    看右前方來車視線，過十字路口並沒有辦法看到右邊長距離來車」等如何通過路
    口之情節觀之。微論其就通過路口時是否有看見告訴人一節，所供已先後相互不
    一而有瑕疵，且考卷附之肇事現場照片，被告之右側路口雖有住戶放置數盆盆景
    ，惟其置放位置係呈弧狀沿著牆壁，並無阻擋視線情形，苟被告於通過無號誌之
    交岔路口時，注意右側來車動態，自可發現右方之告訴人來車正急駛前來，所辯
    該情顯非有據；況苟如被告所言有阻擋視線情事，其於通過交岔路口時，因視線
    有不及之處，更應小心通過，不可貿然行駛。按汽車行駛至無號誌之交岔路口時
    ，左方車應讓右方車先行，道路交通安全規則第一百零二條第一項第二款定有明
    文。被告駕車自應遵行該交通安全規則，以防發生危險，且依當時情況又不能注
    意之情事，乃其竟疏未充分注意右側來車動態下，駕車逕行通過路口以致肇事，
    其過失之咎，委難辭卸。又本件肇事責任，經送台灣省台南區車輛行車事故鑑定
    委員會，及臺灣省車輛行車事故覆議鑑定委員會鑑定，亦同認被告駕駛自小客車
    ，行經無號誌交岔路口，通過時未充分注意右側來車動態，為肇事次，復有該二
    委員會八十八年七月三十日南鑑字第八八０四六三號，及八十八年十二月二十二
    日府覆議字第八八一二九二號鑑定意見書各一件，存於偵查卷可佐，益證被告確
    有過失。雖該鑑定意見亦認告訴人騎機車，行經無號誌岔路口，未減速慢行，未
    注意車前狀況，撞及已過路口之小客車尾部，為肇事主因；及參酌告訴人在原審
    所稱：「當時我從巷口出來，我在三公尺看到被告的車子，當時被告的車速不快
    ，但他車子是直接開過十字路口，並沒有停下來」，及在本院所稱：「（問：是
    否一直看機車油錶？）我稍微看了一下油錶，抬起頭來要煞車已煞不住了」各等
    語，與撞擊地點並非在十字路口中央、現場並無機車煞車痕跡、被撞之自小客車
    右後車身有一深且廣之凹洞等情。固足認告訴人騎機車行經無號誌交叉路口，未
    減速慢行亦未充分注意前車狀況，為肇事主因而與有過失；惟被告既有上開過失
    原因，仍難解免其過失責任。且被告之過失與告訴人之傷害間，亦具相當之因果
    關係。綜上足認被告所辯，核屬避重就輕卸責之詞，無足取信。本件事證已臻明
    確，被告之犯行洵堪認定，應予依法論科。。
二、核被告所為，係犯刑法第二百八十四條第一項前段之過失傷害罪。原審認被告罪
    證明確，因予論罪科刑，固非無見。惟查原判決認告訴人騎機車之方向，係沿台
    南市○○○路○段三０二巷一弄由東向西行駛，其事實之認定即有未合。檢察官
    循告訴人聲請提起上訴，認原判決量刑過輕；被告上訴意旨，否認過失；分別指
    摘原判決不當，雖均非可取。惟原判決事實之認定既有可議，自應由本院將原判
    決予以撤銷改判。爰審酌被告之素行、過失程度、告訴人所受傷勢及與有過失、
    、暨被告犯後態度及迄未與告訴人達成民事和解等一切情狀，仍對被告量處拘役
    四十日，並諭知如易科罰金以三百元折算壹日之標準，以資懲儆。
三、據上論斷，應依刑事訴訟法第三百六十九條第一項前段、第三百六十四條、第二
    百九十九條第一項前段，刑法第二百八十四條第一項前段、第四十一條，罰金罰
    鍰提高標準條例第一條前段、第二條，判決如主文。
本案經檢察官蘇南桓到庭執行職務。
中    華    民    國      八十九      年      十      月      十一      日
                                  臺灣高等法院臺南分院刑事第二庭
                                      審判長法官  游    明    仁
                                            法官  蘇    重    信
                                            法官  林    永    茂
右正本證明與原本無異。
不得上訴。
                                      法院書記官  楊    清    旺
中    華    民    國      八十九      年      十      月      十二      日
附錄：本判決論罪科刑法條
刑法第二百八十四條第一項：因過失傷害人者，處六月以下有期徒刑、拘役或五百元
                          以下罰金。致重傷者，處一年以下有期徒刑、拘役或五
                          百元下罰金。


司法院資訊處製作；財團法人民間司法改革基金會備份。
